【裁判字號】    97,交聲,2726
【裁判日期】    971016
【裁判案由】    聲明異議
【裁判全文】
臺灣臺中地方法院交通事件裁定        97年度交聲字第2726號
原處分機關  交通部公路總局台中區監理所台中市監理站
異  議  人
即受處分人  甲○○
上列異議人即受處分人因違反道路交通管理處罰條例案件，對於
交通部公路總局台中區監理所台中市監理站民國97年9月30日所
為之裁決（裁監稽違字第裁61-HD0000000號違反道路交通管理事
件裁決書），聲明異議，本院裁定如下：
    主    文
原處分關於吊扣駕駛執照十二個月部分撤銷。
甲○○汽車駕駛人，駕駛汽車（自用一般小客車）經測試檢定酒
精濃度超過規定標準，吊扣小型車普通駕駛執照一年。
    理    由
一、原處分機關略以：異議人即受處分人甲○○（下稱受處分人
    ）駕駛車牌號碼B8-7051號自用小客車，於民國97年9月6日1
    8時5分許，在台中縣大里市○○路758號處，因酒後駕車，
    經酒精測試器測得呼氣值0﹒45MG/L之違規，為台中縣警察
    局霧峰分局以中縣警交字第HD0000000號舉發違反道路交通
    管理事件通知單舉發，受處分人係違反道路交通管理處罰條
    例第35條第1項第1款規定，本站於97年9月30日以裁監稽違
    字第裁61-HD0000000號裁決書，裁處罰鍰新台幣三萬四千五
    百元，並吊扣汽車駕駛執照十二個月，施以道安講習，受處
    分於97年9月30日收受裁決書，同時遞狀異議。依交通部96
    年10月18日交路字第0960009707號函示，吊扣其持有之駕駛
    執照，以限制其繼續駕車行駛道路之權利，係屬駕駛行為之
    限制，並不因所持駕駛車類之不同而有所差異，本站係按道
    路交通管理處罰條例第35條規定及警方舉發之違規事實裁處
    等語。
二、受處分人則以：受處分人係駕駛自小客車喝酒觸法違規，遭
    吊扣大客車職業駕駛執照處分，有所不當等語，聲明異議。
三、按汽車駕駛人，飲用酒類或其他類似物後其吐氣所含酒精濃
    度超過每公升零點二五毫克或血液中酒精濃度超過百分之零
    點零五以上者，不得駕車；又汽車駕駛人，駕駛汽車經測試
    檢定酒精濃度超過規定標準者，處新台幣一萬五千元以上六
    萬元以下罰鍰，並當場移置保管該汽車及吊扣其駕駛執照一
    年，雖為道路交通安全規則第114條第2款及道路交通管理處
    罰條例第35條第1項第1款所明定。惟查:
（一）道路交通管理處罰條例第68條業於94年12月14日公布修正
      ，並自95年3月1日施行。修正前該條係規定「汽車駕駛人
      ，因違反本條例及道路交通安全規則之規定，受吊扣或吊
      銷駕駛執照處分時，吊扣或吊銷其持有各級車類之駕駛執
      照」，而修正後道該條則規定「汽車駕駛人，因違反本條
      例及道路交通安全規則之規定，受吊銷駕駛執照處分時，
      吊銷其持有各級車類之駕駛執照」，其修正理由乃因舊法
      將違法或違規駕駛人所持有之各級車類之駕駛執照一併吊
      扣或吊銷，失之苛酷，影響人民工作及生活甚鉅，故修正
      後道路交通管理處罰條例第68條限縮適用範圍，僅規定受
      吊銷駕駛執照處分時，始吊銷其持有之各級車類之駕駛執
      照，亦即受吊扣駕駛執照處分時，不再吊扣其持有各級車
      類之駕駛執照。
（二）本件違規行為係發生於97年9月6日，應依修正後道路交通
      管理處罰條例第68條之規定裁處，修正後道路交通管理處
      罰條例第68條既將吊扣之情形排除，依上揭說明，駕駛人
      受吊扣駕駛執照處分時，不再吊扣其持有各級車類之駕駛
      執照，原處分機關於作成吊扣駕駛執照處分時，自應就受
      處分人所應吊扣之駕駛執照種類予以限定，始符合依法行
      政原則，不能因汽車駕駛人取得高一級車類之駕駛資格者
      ，應換發駕駛執照，並准其駕駛較低級車類之車輛，且於
      實務上僅逐級核給汽車駕駛執照一張，致持有較高級車類
      之駕駛執照者，因駕駛較低級車類違規，須吊扣較低級車
      類之駕駛執照時，產生技術層面之困難，而逕行吊扣其持
      有之較高級車類之駕駛執照，而置相關法令於不顧，甚或
      逾越比例原則，侵害人民之工作權。
（三）受處分人持有大客車職業駕駛執照，於97年9月6日18時5
      分許，駕駛車牌號碼B8-7051號自用小客車，在台中縣大
      里市○○路758號處，因酒後駕車，經酒精測試器測得呼
      氣值0﹒45MG/L之違規，為台中縣警察局霧峰分局以中縣
      警交字第HD0000000號舉發違反道路交通管理事件通知單
      舉發，受處分人係違反道路交通管理處罰條例第35條第1
      項第1款之規定等情，為原處分機關及受處分人所不爭執
      ，並有台中縣警察局97年9月6日中縣警交字第HD0000000
      號舉發違反道路交通管理事件通知單影本在卷可稽，依上
      揭說明，受處分人應受之處分為限制其駕駛普通小型車之
      權利，即吊扣其小型車普通駕駛執照。原處分機關所持理
      由，於上揭道路交通管理處罰條例第68條修正後，已失所
      依據。
四、綜上所述，本件原處分機關未審酌受處分人係持有大客車職
    業駕駛執照，而駕駛自用一般小客車違規，且道路交通管理
    處罰條例第68條規定業己修正如前所述，逕為裁處吊扣「駕
    駛執照十二個月」，將包括受處分人持有各級駕駛執照十二
    個月之駕車行路資格及權利均予剝奪，與上揭修正意旨有違
    ，難認允當，本件聲明異議為有理由，應由本院將原處分關
    於吊扣「駕駛執照十二個月」部分之裁罰撤銷，並就該撤銷
    部分改諭知如主文第二項所示之處分。至原處分機關另裁處
    受處分人罰鍰及施以道安講習部分，聲明異議意旨並未指摘
    及此，本院無由審酌，併此敘明。
據上論斷，應依道路交通管理處罰條例第87條第2項，道路交通
案件處理辦法第20條，裁定如主文。
中    華    民    國    97    年    10    月    16    日
                  交通法庭    法  官  鍾堯航
上正本證明與原本無異。
如不服本裁定應於送達後五日內向本院提出抗告狀。
                              書記官  吳淑願
中    華    民    國    97    年    10    月    16    日


司法院資訊處製作；財團法人民間司法改革基金會備份。
